【裁判字號】    99,易,1698
【裁判日期】    991105
【裁判案由】    賭博
【裁判全文】
臺灣高雄地方法院刑事判決              99年度易字第1698號
公  訴  人  臺灣高雄地方法院檢察署檢察官
被      告  甲○○
            乙○○
上列被告因賭博案件，經檢察官提起公訴（98年度偵字第37067
號），本院判決如下：
    主  文
甲○○犯賭博罪，處罰金新臺幣伍仟元，如易服勞役，以新臺幣
壹仟元折算壹日。扣案現金新臺幣貳佰元沒收。
乙○○犯賭博罪，處罰金新臺幣貳萬元，如易服勞役，以新臺幣
壹仟元折算壹日。扣案水果盤電子遊戲機壹臺（含ＩＣ板壹塊）
、面額壹仟點寄分卡壹張，均沒收。
    事  實
一、乙○○係址設高雄市○○區○○路236 之1 號1 樓「福將遊
    藝場」實際負責人，基於賭博之犯意，於民國98年12月7 日
    ，在上開公眾得自由出入之店內，擺設水果盤之賭博性電子
    遊戲機，與不特定之人賭博財物，並僱用不知情之吳萱琳、
    林惠寶（均經檢察官為不起訴處分）擔任開分、洗分服務員
    之工作，賭博方式為賭客持現金以一定比率如1:1 、1 ：10
    、1 ：50開分把玩，由機具內之IC板程式決定偶然之輸贏，
    機具上顯示之分數依據遊戲規則而倍數增減，賭客可請店員
    就機具上所顯示之分數加以計算後（洗分），以1:1 比率換
    取寄分卡分數，再持寄分卡分數至櫃檯向乙○○兌換等值現
    金。適有賭客甲○○基於賭博之犯意，於同日12時40分許，
    前往上址開分把玩水果盤電玩機臺，嗣於同日19時許，甲○
    ○累積至5 萬分時即要求吳萱琳洗分，由吳萱琳交付1000分
    寄分卡1 張與甲○○，甲○○旋至櫃檯前，以上開1000分寄
    分卡向乙○○兌換現金新臺幣（下同）1000元，由乙○○在
    櫃檯先交付200 元（10元硬幣20枚）與甲○○，現場埋伏之
    員警目擊後當場查獲，並扣得上開賭金200 元（10元硬幣20
    枚）、水果盤電子遊戲機1 臺（含ＩＣ板1 塊）、面額1000
    點寄分卡1 張。
二、案經高雄市政府警察局楠梓分局報告臺灣高雄地方法院檢察
    署檢察官偵查起訴。
    理  由
壹、證據能力部分
    本判決據以認定事實之各項證據，其中關於傳聞證據部分，
    除合於刑事訴訟法第159 條之1 至4 或其他傳聞例外規定，
    本有證據能力外，餘均經當事人於審理中表示對於證據能力
    「沒有意見」（本院審易卷第29頁），且當事人對於具有傳
    聞性質之證據，已於本院調查證據時知悉內容，而未於言詞
    辯論終結前聲明異議。本院審酌各該證據作成時之情況，認
    為作為證據並無不當，依同法第159 條之5 規定，均得作為
    證據。
貳、實體部分
一、訊據被告甲○○對前揭犯行坦承不諱（本院易字卷第25頁）
    ，核與證人即本件查獲員警高銘隆於本院審理時之證述相符
    （本院易字卷第19-27 頁），並有高雄市政府警察局楠梓分
    局第一組98年12月7 日臨檢紀錄表（警卷第27-28 頁）、警
    備隊扣押筆錄、扣押物品目錄表、扣押物品、責付書（警卷
    第29-37 、39-42 、44-45 頁）、查獲現場及扣押物品照片
    （警卷第46-92 頁）在卷可憑，足認被告甲○○自白與事實
    相符。訊據被告乙○○矢口否認有何賭博犯行，辯稱：本件
    在櫃臺上查扣之現金200 元，是被告甲○○拿紙鈔跟伊兌換
    之零錢，而非被告甲○○以再玩卡兌換現金云云。經查：
  (一)乙○○係址設高雄市○○區○○路236 之1 號1 樓「福將遊
    藝場」實際負責人，於98年12月7 日，在上開公眾得自由出
    入之店內，擺設水果盤電子遊戲機，並僱用吳萱琳、林惠寶
    擔任開分、洗分服務員之工作，賭博方式為賭客持現金以一
    定比率如1:1 、1 ：10、1 ：50開分把玩，由機具內之IC板
    程式決定偶然之輸贏，機具上顯示之分數依據遊戲規則而倍
    數增減，賭客可請店員就機具上所顯示之分數加以計算後（
    洗分），以1:1 比率換取寄分卡分數，再持寄分卡分數至櫃
    檯向乙○○兌換等值現金。適有被告甲○○基於賭博之犯意
    ，於98年12月7 日12時40分許，前往上址開分把玩水果盤電
    玩機台，嗣於同日19時許，甲○○累積至5 萬分時即要求吳
    萱琳洗分，由吳萱琳交付1000分寄分卡1 張與甲○○，甲○
    ○旋至櫃檯前，以上開1000分寄分卡向乙○○兌換現金1000
    元，由乙○○在櫃檯先交付200 元（10元硬幣20枚）與甲○
    ○，現場埋伏之員警目擊後當場查獲等情，業據證人高銘隆
    於檢察事務官調查、本院審理時證述屬實（偵卷第29-30 頁
    、本院易字卷第19- 27頁），核與證人即同案被告甲○○於
    警詢、偵訊時之證述相符（警卷第20- 22頁、偵卷第4-6 頁
    ），並經證人吳萱琳、林惠寶於警詢、檢察事務官調查時證
    述在卷（警卷第10-12 、15-18 、20- 22頁），復有高雄市
    政府警察局楠梓分局第一組98年12月7 日臨檢紀錄表（警卷
    第27 -28頁）、警備隊扣押筆錄、扣押物品目錄表、扣押物
    品、責付書（警卷第29-37 、39-42 、44-45 頁）、查獲現
    場及扣押物品照片（警卷第46-92 頁）在卷可憑，且為被告
    乙○○不爭執（本院審易卷第27頁），此部分事實自堪認定
    。
  (二)證人甲○○於警詢及偵訊均一致證稱：伊於98年12月7 日是
    以開分方式打玩「福將遊藝場」店內水果機臺，伊累積5 萬
    分後即向店員吳萱琳洗分，吳萱琳確認分數後就拿1000分之
    再玩卡給伊，再玩卡是以1 比1 之比例兌換現金，伊持1000
    分之再玩卡向在櫃臺之被告乙○○兌換現金時，被告乙○○
    先拿200 元之硬幣給伊，並向伊表示後面有人，要伊等一下
    再換給伊剩餘之800 元；伊沒有拿200 元紙鈔向被告乙○○
    兌換零錢等語明確（警卷第21頁、偵卷第5 頁），核與證人
    高銘隆於本院審理時證稱：伊於本件查獲當天喬裝客人，有
    看到被告甲○○洗分後拿卡片走到櫃臺，將卡片交給在櫃臺
    之被告乙○○，被告乙○○就拿零錢200 元給被告甲○○；
    伊當場問被告甲○○，被告甲○○說他卡片先拿給被告乙○
    ○，被告乙○○看到伊走過去時就對他說有人過來，等一下
    再拿錢給他等語（本院易字卷第20-24 頁）相符，堪信被告
    甲○○利用被告乙○○擺放於店內之機臺賭博洗分後，即可
    取得寄分卡，再憑寄分卡向被告乙○○兌換為現金，且被告
    甲○○於本件查獲當日確以1000分之寄分卡欲向被告乙○○
    兌換等值現金，僅因查獲員警在旁致被告乙○○尚餘800 元
    現金未交與被告甲○○。
  (三)綜上，被告乙○○上開辯解，應係事後卸責之詞，不足採信
    。本件事證明確，被告甲○○、乙○○賭博犯行，均堪認定
    ，應依法論科。
二、論罪科刑─
  (一)按刑法上之賭博罪，係指依偶然之勝負，定財物之得失為要
    件。凡以勝負繫於偶然之事實，並非事前所能預知者，即為
    賭博，並無方法之限制；其所謂財物，係指金錢或其他有經
    濟上價值之有體物而言。而「對向犯」則係指二個或二個以
    上之行為者，彼此相互對立之意思經合致而成立之犯罪，如
    賄賂、賭博、重婚等罪均屬之，因行為者各有其目的，各就
    其行為負責，彼此間無所謂犯意之聯絡，當亦無適用刑法第
    28條共同正犯之餘地（最高法院81年臺非字第233 號判例意
    旨參照）。是行為人擺設賭博性電玩機臺與不特定人賭博，
    與參與打玩之賭客間，尚不成立共同正犯。本件被告乙○○
    經營「福將遊藝場」，擺設賭博性電動機臺，由賭客依開分
    兌換寄分卡，並持之兌現現金，乃係以偶然之勝負，決定財
    物之得失，揆諸前揭之說明，自屬賭博無疑。核被告甲○○
    、乙○○所為，均係犯刑法第266 條第1 項前段之普通賭博
    罪。本院審酌被告乙○○擺設賭博性電玩機臺，破壞社會善
    良風氣，助長僥倖歪風；被告甲○○在公眾得出入之場所賭
    博財物，有礙社會風氣，所為均非可取，惟念及被告甲○○
    犯後坦承犯行，態度尚可，及被告2 人之犯罪動機、目的、
    手段、智識程度、生活狀況等一切情狀，各量處如主文所示
    之刑，並分別諭知罰金如易服勞役之折算標準。
  (二)又按刑法第266 條第2 項係採義務沒收主義，應優先於刑法
    第38條第1 項第2 款、第3 款之職權沒收之規定而適用，祇
    要係當場賭博之器具、在賭檯或兌換籌碼處之財物，不問屬
    於犯人與否，皆應依該條項規定宣告沒收。是本件扣案水果
    盤電子遊戲機1 臺（含ＩＣ板1 塊），業據被告甲○○坦承
    為其於查獲當日所把玩，核屬被告2 人當場賭博之器具，不
    問屬於犯人與否，應依刑法第266 條第2 項規定，於被告乙
    ○○罪刑項下宣告沒收；面額1000點寄分卡1 張，係經被告
    甲○○交付被告乙○○以兌換現金之供犯本件賭博罪所用之
    物，已為被告乙○○所有，應依刑法第38條第1 項第2 款規
    定，在被告乙○○罪刑項下宣告沒收；現金200 元，係被告
    甲○○犯本件賭博罪所得，應依刑法第38條第1 項第3 款規
    定，在被告甲○○罪刑項下宣告沒收。至其餘扣案物（電子
    遊戲機臺61臺、面額1000點寄分卡99張、面額500 點寄分卡
    36張、面額100 點寄分卡80張、櫃臺現金4 萬9080元），依
    卷內資料，尚難認定與被告2 人所犯上開犯行有直接、必然
    之關連性，經本院裁量後，爰不予宣告沒收，併此敘明。
、不另為無罪之諭知部分─
一、(一)公訴意旨固以：被告乙○○自98年9 月1 日起即經營「福
    將遊藝場」從事賭博犯行；(二)公訴人雖於補充理由書（本院
    審易卷第33頁）認被告乙○○另涉犯刑法第268 條前段意圖
    營利供給賭博場所罪等語。
二、被告乙○○自98年9 月1 日起經營「福將遊藝場」從事賭博
    犯行部分：
  (一)按犯罪事實應依證據認定之，無證據不得認定犯罪事實；不
    能證明被告犯罪，應諭知無罪之判決，刑事訴訟法第154 條
    第2 項、第301 條第1 項前段分別定有明文。另按刑事訴訟
    法第161 條第1 項規定，檢察官就被告犯罪事實，應負舉證
    責任，並指出證明之方法。因此，檢察官對於起訴之犯罪事
    實，應負提出證據及說服之實質舉證責任。倘其所提出之證
    據，不足為被告有罪之積極證明，或其指出證明之方法，無
    從說服法院以形成被告有罪之心證，基於無罪推定之原則，
    自應為被告無罪判決之諭知（最高法院92年臺上字第128 號
    判例意旨參照）。
  (二)檢察官就此部分，並未提出任何相關事證足資說服本院，況
    依證人即「福將遊藝場」開分員吳萱琳於檢察事務官調查時
    證稱：伊幫客人洗分後，拿給客人之再玩卡不能去櫃臺換錢
    等語（偵卷第21頁），檢察官並未提出積極證據證明被告乙
    ○○自98年9 月1 日起即接受賭客以寄分卡兌換現金，僅憑
    扣案之遊戲機臺，尚難認被告自98年9 月1 日即以扣案遊戲
    機臺與不特定賭客依偶然之勝負以定財物之得失，是檢察官
    認被告自98年9 月1 日起即從事賭博之犯嫌，顯屬不足。
三、被告乙○○是否同時涉犯刑法第268 條之意圖營利供給賭博
    場所罪及聚眾賭博罪部分：
  (一)按刑法第268 條所定之圖利供給賭博場所罪、聚眾賭博罪，
    除行為人主觀上之營利意圖之外，其營利之來源必與供給賭
    博場所或聚眾賭博之客觀構成要件行為相結合，始克當之；
    即單純因供給賭博場所或聚眾賭博而牟利，諸如抽頭，或變
    相以收取清潔費、茶水費等名目為之，倘獲利之來源乃取決
    於賭博本身之輸贏，乃仰賴賭博之射倖性與或然率，即是否
    輸贏仍在未定，自應成立賭博罪，而非該當刑法第268 條之
    罪（臺灣高等法院96年度法律座談會結論參照）。
  (二)經查，本件被告乙○○利用合法擺設之電子遊戲機，其中不
    確定之輸贏機率與賭客賭博財物，係以該電子遊戲機出現之
    偶然事實決定勝負，即以此射倖性之方式計算輸贏，本身既
    未抽佣，且賭客間亦無對賭情事，性質上係利用該機器代替
    自己與不特定之賭客在前開公眾得出入之場所賭博，此與意
    圖營利而供給賭博場或聚眾賭博之行為，並不相同。被告乙
    ○○雖擺設賭博性電玩機具供人賭玩，仍係憑偶然之事實以
    決定財物之得喪，難認有何從供給賭博場所或聚眾賭博行為
    抽取金錢圖利之情形，與刑法第268 條意圖營利之要件尚屬
    有間，且公訴人就此部分所指亦未提出其他積極證據以為佐
    證，即難認被告乙○○另犯刑法第268 條之罪。
四、綜上，檢察官並未提出積極證據，說服本院確信被告乙○○
    自98年9 月1 日起即從事賭博犯行，復無確切事證足認被告
    乙○○除與被告甲○○對賭外，別有抽頭營利等行為，是以
    亦難認被告乙○○復同時涉犯刑法第268 條之意圖營利供給
    賭博場所罪及聚眾賭博罪，就此部分本應諭知無罪之判決，
    惟因公訴意旨認此部分若成立犯罪，與其前開賭博罪之犯行
    具有集合犯、裁判上一罪之想像競合犯關係，爰不另為無罪
    之諭知，併予敘明。
據上論斷，應依刑事訴訟法第299 條第1 項前段，刑法第266 條
第1 項前段、第2 項、第42條第3 項、第38條第1 項第2 款、第
3款，刑法施行法第1 條之1 ，判決如主文。
本案經檢察官陳登燦到庭執行職務。
中    華    民    國    99    年    11    月    5     日
            刑事第十六庭  審判長法  官  曾逸誠
                                法  官  林柏壽
                                法  官  姚水文
以上正本證明與原本無異。
如不服本判決應於收受送達後10日內向本院提出上訴書狀，並應
敘述具體理由；如未敘述上訴理由者，應於上訴期間屆滿後20日
內向本院補提理由書（均須按他造當事人之人數附繕本）「切勿
逕送上級法院」。
中    華    民    國    99    年    11    月    8     日
                                書記官  蔡靜雯
附錄本判決論罪科刑法條：
刑法第266條第1項
在公共場所或公眾得出入之場所賭博財物者，處1 千元以下罰金
。但以供人暫時娛樂之物為賭者，不在此限。

司法院資訊處製作；財團法人民間司法改革基金會備份。
